ACORDAO-COMPLETO-2465793

ACÓRDÃO 6602/2021 ATA 12/2021 - PRIMEIRA CÂMARA

VISTOS, relatados e discutidos estes autos de Pensão Civil, os Ministros do Tribunal de Contas da União, reunidos em Sessão da 1ª Câmara, ante as razões expostas pelo Relator, e com fundamento nos arts. 1º, inciso V, e 39, inciso II, ambos da Lei 8.443, de 16 de julho de 1992 c/c o art. 259, inciso II, do Regimento Interno desta Corte de Contas, ACORDAM em:
9.1. considerar automaticamente registrados em 10/11/2020, 2/12/2020, 30/11/2020, 1º/12/2020 e 16/3/2021, os atos constantes das peças 3/7, relativos às pensões civis de Marília Drummond Tzaschel, Eunice Santos Bertoli, Gilka Haeming Maciel, Vicente Haeming Maciel, Thiago Valdir Miguel, Valdir Hercílio Miguel e de Vera Lúcia Coelho; 
9.2. encaminhar os autos à Secretaria de Fiscalização de Pessoal para a adoção dos procedimentos necessários com vistas à revisão de ofício das pensões civis, nos termos do subitem 9.2.1 do Acórdão 122/2021-TCU-Plenário; e
9.3. dar ciência desta deliberação à Universidade Federal do Estado de Santa Catarina.

Pessoal: Pensão Civil.

Primeira Câmara

3. Interessados: Marília Drummond Tzaschel, CPF XXX.785.689-XX; Eunice Santos Bertoli, CPF, 015.585.839/47; Gilka Haeming Maciel, CPF XXX.330.959-XX; Vicente Haeming Maciel, CPF XXX.164.599-XX; Thiago Valdir Miguel, CPF XXX.083.849-XX; Valdir Hercílio Miguel, CPF XXX.242.639-XX, e Vera Lúcia Coelho, CPF XXX.407.059-XX.

13.1. Ministros presentes: Walton Alencar Rodrigues (Presidente), Benjamin Zymler, Vital do Rêgo e Jorge Oliveira.
13.2. Ministros-Substitutos presentes: Augusto Sherman Cavalcanti (Relator) e Weder de Oliveira.

AUGUSTO SHERMAN

Cuidam os presentes autos das Pensões Civis de Marília Drummond Tzaschel, Eunice Santos Bertoli, Gilka Haeming Maciel, Vicente Haeming Maciel, Thiago Valdir Miguel, Valdir Hercílio Miguel e de Vera Lúcia Coelho, conforme os termos constantes das peças 3/7, cujos atos foram encaminhados ao Tribunal por intermédio do sistema Sisac, na sistemática definida na IN 78/2018, com parecer do órgão de Controle Interno pela legalidade. 
2.	A unidade técnica, ao analisar os fundamentos legais das concessões e as informações prestadas pelo órgão do controle interno, lavrou a instrução vista à peça 9, adiante parcialmente transcrita, com eventuais ajustes de forma:
" (...) 
EXAME TÉCNICO
13.	Consta dos atos de concessão em exame, bem como das fichas financeiras extraídas do Siape (peça 2) , o pagamento de parcela alusivas à incorporação da vantagem de quintos de função comissionada e/ou parcela referente à diferença no cálculo da URV (3,17%) e parcela relativa à vantagem de Hora Extra. Assim, cumpre lembrar o entendimento firmado no âmbito desta Corte de Contas acerca desses temas.
Incorporação de quintos de função comissionada - Portaria MEC 474/1987
14.	Esta Corte de Contas já firmou entendimento de que é legítima a incorporação de parcelas de funções comissionadas, de Instituições Federais de Ensino, nos valores estipulados pela Portaria 474/1987-MEC, desde que incorporadas até 31/10/1991 e pagas sob a forma de vantagem pessoal nominalmente identificada - VPNI, sujeitando-se apenas aos reajustes gerais do funcionalismo público (Acórdão 1283/2006-TCU-Segunda Câmara, de relatoria do Ministro Walton Alencar Rodrigues) . O que tem motivado o Tribunal a julgar diversos atos de aposentadoria ilegais é a modificação da base de cálculo da vantagem ao longo do tempo, devido a inclusão de vantagens posteriormente concedidas.
15.	Nesse sentido, cabe citar, especialmente, a Decisão 235/1998-TCU-1ª Câmara (Relator Ministro Marcos Vinicios Vilaça) , que, modificando o entendimento anterior, deixou assente que a retribuição pelo exercício de cargos de direção e funções gratificadas, iniciado após o advento da Lei 8.168/91, deve observar os valores estipulados naquele diploma, preservando-se a retribuição, com base no valor das funções de confiança transformadas, dos servidores que as exerciam e continuaram no exercício dos cargos de direção e das funções gratificadas resultantes da transformação, bem como o valor dos quintos incorporados com base no exercício das funções de confiança transformadas, tanto para os servidores ativos quanto para os aposentados.
16.	Sobre a remuneração das funções comissionadas anteriores à Lei 8.168/1991, a Portaria 474/1987, determinava:
	Art. 2º As Funções Comissionadas são previstas no Anexo I, devendo ser exercidas em regime de tempo integral. Parágrafo Único. A remuneração das Funções Comissionadas previstas no Anexo I terá valor igual ao da remuneração do Professor Titular da carreira do Magistério Superior em regime de Dedicação Exclusiva, com Doutorado, acrescida dos percentuais a seguir especificados:
	FC-1 - 80%
	FC-2 - 65%
	FC-3 - 55%
	FC-4 - 40%
	FC-5 - 30%
	FC-6 - 20%
17.	Considerando o regime jurídico do pessoal docente das IFES, em sua maioria celetista até o advento da Lei 8.112/1990, a concessão da incorporação de função teve como marco inicial a vigência da Lei 8.911/1994, ou seja, 12/7/1994. Nessa época, a remuneração do professor titular nas condições descritas pela Portaria 474/1987, era composta do vencimento básico mais a Gratificação de Atividade Executiva - GAE, no percentual de 160%, instituída pela Lei Delegada 13, de 27/8/1992 e majorada pela Lei 8.676, de 13/7/1993.
18.	A remuneração de Professor Titular com Dedicação Exclusiva e Doutorado, mais a GAE no mês de janeiro/1995, era de R$ 3.169,37. A tabela abaixo apresenta os valores dos quintos incorporados, de acordo com os critérios definidos nos Acórdão 835/2012-TCU-Plenário e 1.915/2012-TCU-Plenário (Relator Ministro Augusto Nardes) , para os servidores que não ajuizaram ações judiciais (ou para os que o fizeram, mas não lograram êxito, em decisão transitada em julgado) . Para os demais, é necessário obter o valor da remuneração do Professor Titular com dedicação exclusiva e doutorado na data do provimento judicial de 1º Grau e aplicar sobre ele apenas os índices de aumentos lineares após o provimento judicial. 
19.	A tabela a seguir apresenta os valores da VPNI integral para cada FC, conforme a jurisprudência do TCU:
	FUNÇÃO
	5/5 (10/10) 
	4/5 (8/10) 
	3/5 (6/10) 
	2/5 (4/10) 
	1/5 (2/10) 

	FC-1
	5.963,81
	4.771,04
	3.578,28
	2.385,52
	1.192,76

	FC-2
	5.466,83
	4.373,46
	3.280,09
	2.186,73
	1.093,36

	FC-3
	5.135,50
	4.108,40
	3.081,30
	2.054,20
	1.027,10

	FC-4
	4.638,52
	3.710,81
	2.783,11
	1.855,40
	927,70

	FC-5
	4.307,20
	3.445,76
	2.584,32
	1.722,88
	861,44

	FC-6
	3.975,87
	3.180,69
	2.385,22
	1.590,34
	795,17

	CD-1
	5.853,96
	4.683,17
	3.512,37
	2.341,58
	1.170,79

	CD-2
	5.017,68
	4.014,14
	3.010,61
	2.007,07
	1.003,54

	CD-3
	3.972,33
	3.177,86
	2.383,40
	1.588,93
	794,46

	CD-4
	2.926,98
	2.341,58
	1.756,18
	1.170,79
	585,39

	FG-1
	522,67
	418,14
	313,60
	209,07
	104,53

	FG-2
	364,28
	291,42
	218,56
	145,71
	72,86

	FG-3
	294,75
	235,80
	176,85
	117,90
	58,95

	FG-4
	161,27
	129,02
	96,76
	64,50
	32,25

	FG-5
	125,13
	100,10
	75,07
	50,05
	25,02

	FG-6
	91,76
	73,41
	55,05
	36,70
	18,35

	FG-7
	43,33
	34,66
	26,00
	17,33
	8,67

	FG-8
	33,62
	26,90
	20,17
	13,45
	6,72

	FG -9
	27,25
	21,80
	16,35
	10,90
	5,45

Pagamento da diferença da URV (3,17%) 
20.	No que tange à inclusão da parcela referente à URV, cumpre esclarecer que a vantagem referente ao percentual de 3,17% decorre da aplicação equivocada dos artigos 28 e 29 da Lei 8.880/1994, referente ao programa de estabilização econômica que, entre outras medidas, converteu as remunerações dos servidores de cruzeiros reais em URV. Em um primeiro momento, havia-se calculado um reajuste de 22,07%, embora o correto, obedecendo rigorosamente o previsto nos citados dispositivos legais, fosse 25,24%. Por isso, os 3,17% de acréscimo.
21.	Ocorre que, desde 2001, essa diferença de 3,17% foi estendida, por meio da Medida Provisória 2.225-45/2001, a todos os servidores civis do Poder Executivo Federal. A referida Medida Provisória assim dispôs:
' (...) 
Art. 8º Aplica-se aos servidores civis do Poder Executivo Federal, extensivo aos proventos da inatividade e às pensões, nos termos do art. 28 da Lei nº 8.880, de 27 de maio de 1994, a partir de janeiro de 1995, o reajuste de vinte e cinco vírgula noventa e quatro por cento concedido aos servidores dos demais Poderes da União e aos Militares, deduzido o percentual já recebido de vinte e dois vírgula zero sete por cento.
Art. 9º A incorporação mensal do reajuste de que trata o art. 8º ocorrerá nos vencimentos dos servidores a partir de 1º de janeiro de 2002.
 (...) '
22.	Desta forma, nos termos do artigo 9º da Medida Provisória 2.225-45/2001, a partir de 1º de janeiro de 2002 todos os servidores passaram a ter incorporado aos seus vencimentos o percentual a que alude o seu artigo 8º.
23.	Além disso, o art. 10 daquele normativo deixou claro que, perante nova estrutura criada para determinada carreira, os servidores a ela pertencentes não mais fariam jus à referida parcela:
'Art. 10. Na hipótese de reorganização ou reestruturação de cargos e carreiras, concessão de adicionais, gratificações ou qualquer outra vantagem de qualquer natureza, o reajuste de que trata o art. 8º somente será devido até a data da vigência da reorganização ou reestruturação efetivada, exceto em relação às parcelas da remuneração incorporadas a título de vantagem pessoal e de quintos e décimos até o mês de dezembro de 1994. (Grifei) '
24.	Desse modo, verifica-se que a manutenção do índice de 3,17%, ainda que amparado por sentença judicial transitada em julgado, não mais se justifica.
Pagamento de parcela alusiva a 'Hora Extra'
25.	É pacífico o entendimento nesta Corte de Contas de que a hora extra é uma vantagem do regime celetista incompatível com a situação jurídico-estatutária implantada pela Lei 8.112/90. A continuidade de pagamentos da espécie, no novo regime, apenas é admissível se tal providência for necessária para assegurar, imediatamente após a transposição ao RJU, ocorrida em 01/01/91, a irredutibilidade da remuneração anteriormente recebida pelos servidores envolvidos, sendo que, nesse caso, a vantagem deve ser paga sob a forma de Vantagem Pessoal Nominalmente Identificada - VPNI, devendo ser paulatinamente compensada nos aumentos subsequentes conferidos ao funcionalismo, até seu completo desaparecimento (Decisão 100/2002-TCU-2ª Câmara, de relatoria do Ministro Benjamin Zymler) . Em qualquer outra hipótese, a concessão da parcela encontra óbice na ausência de previsão legal.
26.	Esse entendimento é corroborado pelo Supremo Tribunal Federal (STF) , consoante se pode depreender da ementa do MS 22455/DF, publicada no DJ de 07/06/2002:
 'EMENTA: Mandado de segurança contra ato imputado ao Presidente do Tribunal de Contas da União. Ato administrativo que determinou a suspensão de pagamento de horas extras incorporadas aos salários dos impetrantes, por decisão do TCU. 2. Entendimento assente no Tribunal de Contas deflui da aplicação de preceitos atinentes à limitação que as normas administrativas impõem à incidência da legislação trabalhista sobre os servidores públicos regidos pela CLT, à época em que tal situação podia configurar-se. 3. Entendimento no sentido de que não é possível a coexistência das vantagens dos dois regimes funcionais. Ao ensejo da transferência do impetrante para o sistema estatutário, ut Lei nº 8.112/90, há de ter o regime próprio desta Lei, ressalvada, tão só, a irredutibilidade dos salários. 4. Mandado de segurança indeferido. '
27.	Assim, a não absorção da parcela referente a hora extra pelas alterações salariais implementadas por lei após janeiro/1991 contraria a jurisprudência firmada no âmbito desta Corte de Contas.
28.	Feitas essas considerações, passar-se-á ao exame dos casos concretos constantes deste feito.
Pensão civil instituída pelo ex-servidor Jorge Campos Tzaschel (CPF: XXX.336.459-XX) 
29.	O ex-servidor Jorge Campos Tzaschel (CPF: XXX.336.459-XX) , aposentado voluntariamente em 15/4/1986, com proventos integrais, com amparo no art. 101 da Constituição Federal de 1967, faleceu em 9/11/2014, razão pela qual o cálculo da pensão deve observar o regramento contido na Lei 10.887/2004.
30.	Em consulta ao Siape (peça 2) , verifica-se que a pensão tem como única beneficiária Marilia Drummond Tzaschel (CPF: XXX.785.689-XX) , viúva do ex-servidor.
31.	O ato de concessão disponibilizado no Sisac e a ficha financeira extraída do Siape (peça 2) registram que foram incluídas na base de cálculo da pensão 3 (três) parcelas decorrentes de provimento judicial, conforme rubricas informadas abaixo:
10289 DECISAO JUDICIAL N TRAN JUG AP 4.307,03 INCORPORACAO DE FUNCAO S/TET 
16171 DECISAO JUDICIAL TRANS JUG APO 99,75 ACORDAO 2161/05 TCU - 3,17 REST 
16171 DECISAO JUDICIAL TRANS JUG APO 830,72 (HORA EXTRA) 
32.	Quanto ao pagamento da vantagem de quintos de função comissionada, o valor constante do Siape corresponde a 5/5 de FC-5, conforme detalhado na tabela constante do item 20 desta instrução. Assim, sob esse aspecto, entende-se não haver óbice à legalidade da concessão.
33.	Por outro lado, a manutenção do pagamento das parcelas referentes à diferença da URV (3,17%) e também referente à vantagem de Hora Extra não encontra amparo na jurisprudência deste Tribunal de Contas, conforme explicitado nos parágrafos precedentes (itens 21 a 28) .
34.	Em vista disso, propõe-se considerar ilegal, para fim de registro, o ato inicial de concessão de pensão civil ora examinado.
Pensão civil instituída pelo ex-servidor Lumar Valmor Bertoli (CPF: XXX.835.479-XX) 
35.	O ex-servidor Lumar Valmor Bertoli (CPF: XXX.835.479-XX) , aposentado voluntariamente em 29/6/1992, com proventos integrais, com amparo no art. 40, III, 'a', da Constituição Federal de 1988 (redação original) , faleceu em 25/2/2014, razão pela qual o cálculo da pensão deve observar o regramento contido na Lei 10.887/2004.
36.	Em consulta ao Siape (peça 2) , verifica-se que a pensão tem como única beneficiária Eunice Santos Bertoli (CPF: XXX.585.839-XX) , viúva do ex-servidor.
37.	O ato de concessão disponibilizado no Sisac e a ficha financeira extraída do Siape (peça 2) registram que foram incluídas na base de cálculo da pensão 3 (três) parcelas decorrentes de provimento judicial, conforme rubricas informadas abaixo:
10289 DECISAO JUDICIAL N TRAN JUG AP 4.638,33 INCORPORACAO DE FUNCAO S/TET 
16171 DECISAO JUDICIAL TRANS JUG APO 165,93 ACORDAO 2161/05 TCU - 3,17 REST 
16171 DECISAO JUDICIAL TRANS JUG APO 830,72 (HORA EXTRA)  
38.	Quanto ao pagamento da vantagem de quintos de função comissionada, o valor constante do Siape corresponde a 5/5 de FC-4, conforme detalhado na tabela constante do item 20 desta instrução. Assim, sob esse aspecto, entende-se não haver óbice à legalidade da concessão.
39.	Por outro lado, a manutenção do pagamento das parcelas referentes à diferença da URV (3,17%) e também referente à vantagem de Hora Extra não encontra amparo na jurisprudência deste Tribunal de Contas, conforme explicitado nos parágrafos precedentes (itens 21 a 28) .
40.	Em vista disso, propõe-se considerar ilegal, para fim de registro, o ato inicial de concessão de pensão civil ora examinado.
Pensão civil instituída pelo ex-servidor Osmar Maciel (CPF: XXX.350.819-XX) 
41.	O ex-servidor Osmar Maciel (CPF: XXX.350.819-XX) , aposentado voluntariamente em 15/4/1996, com proventos proporcionais, com amparo no art. 40, III, 'c', da Constituição Federal de 1988 (redação original) , faleceu em 14/8/2008, razão pela qual o cálculo da pensão deve observar o regramento contido na Lei 10.887/2004.
42.	O ato de aposentadoria do ex-servidor foi apreciado no TC Processo 856.442/1998-4 com julgamento pela ilegalidade mediante a prolação do Acórdão 1010/2006-TCU-Primeira Câmara, de relatoria do Ministro Marcos Vinicios Vilaça) , em razão do pagamento da vantagem de hora extra.
43.	Em consulta ao Siape (peça 2) , verifica-se que a pensão tem como única beneficiária Gilka Haeming Maciel (CPF: XXX.330.959-XX) , viúva do ex-servidor. O beneficiário Vicente Haeming Maciel (CPF: XXX.164.599-XX) , filho do ex-servidor, foi excluído em 10/6/2020, por haver atingido a maioridade.
44.	O ato de concessão disponibilizado no Sisac e a ficha financeira extraída do Siape (peça 2) registram que foram incluídas na base de cálculo da pensão 2 (duas) parcelas decorrentes de provimento judicial, conforme rubricas informadas abaixo:
16171 DECISAO JUDICIAL TRANS JUG APO 64,01 ACORDAO 2161/05 TCU - 3,17 REST
16171 DECISAO JUDICIAL TRANS JUG APO 757,30 VANTAGENS PESSOAIS (ASSUNTO 2 (ref. Hora Extra) 
45.	A manutenção do pagamento das parcelas referentes à diferença da URV (3,17%) e também referente à vantagem de Hora Extra (causa da ilegalidade do ato de aposentadoria do instituidor) não encontra amparo na jurisprudência deste Tribunal de Contas, conforme explicitado nos parágrafos precedentes (itens 21 a 28) .
46.	Em vista disso, propõe-se considerar ilegal, para fim de registro, o ato inicial de concessão de pensão civil ora examinado.
Pensão civil instituída pela ex-servidora Valdete Erotides Miguel (CPF: XXX.664.409-XX) 
47.	A ex-servidora Valdete Erotides Miguel (CPF: XXX.664.409-XX) faleceu em 2/3/2007, ainda em atividade, razão pela qual o cálculo da pensão deve observar o regramento contido na Lei 10.887/2004.
48.	Em consulta ao Siape (peça 2) , verifica-se que a pensão tem atualmente como único beneficiário Valdir Hercílio Miguel (CPF: XXX.242.639-XX) , viúvo da ex-servidora. O beneficiário Thiago Valdir Miguel (CPF: XXX.083.849-XX) , filho da ex-servidora, foi excluído em 10/7/2008, por haver atingido a maioridade.
49.	O ato de concessão disponibilizado no Sisac e a ficha financeira extraída do Siape (peça 2) registram que foram incluídas na base de cálculo da pensão 2 (duas) parcelas decorrentes de provimento judicial, conforme rubricas informadas abaixo:
15277 DECISAO JUDICIAL TRAN JUG AT. 54,71 (URV 3,17%) 
15277 DECISAO JUDICIAL TRAN JUG AT. 647,28 VANTAGENS PESSOAIS (ASSUNTO 2 (HORA EXTRA) 
50.	A manutenção do pagamento das parcelas referentes à diferença da URV (3,17%) e também referente à vantagem de Hora Extra não encontra amparo na jurisprudência deste Tribunal de Contas, conforme explicitado nos parágrafos precedentes (itens 21 a 28) .
51.	Em vista disso, propõe-se considerar ilegal, para fim de registro, o ato inicial de concessão de pensão civil ora examinado.
Pensão civil instituída pelo ex-servidor Walmor Vitorino Coelho (CPF: XXX.210.449-XX) 
52.	O ex-servidor Walmor Vitorino Coelho (CPF: XXX.210.449-XX) , aposentado voluntariamente em 28/5/1991, com proventos integrais, com amparo no art. 40, III, 'a', da Constituição Federal de 1988 (redação original) , faleceu em 20/8/2015, razão pela qual o cálculo da pensão deve observar o regramento contido na Lei 10.887/2004.
53.	Em consulta ao Siape (peça 2) , verifica-se que a pensão tem como única beneficiária Vera Lucia Coelho (CPF: XXX.407.059-XX) , viúva do ex-servidor.
54.	O ato de concessão disponibilizado no Sisac e a ficha financeira extraída do Siape (peça 2) registram que foram incluídas na base de cálculo da pensão 2 (duas) parcelas decorrentes de provimento judicial, conforme rubricas informadas abaixo:
16171 DECISAO JUDICIAL TRANS JUG APO 492,20 VANTAGENS PESSOAIS (ASSUNTO 2) 
16171 DECISAO JUDICIAL TRANS JUG APO 48,56 ACORDAO 2161/05 TCU - 3,17 REST 
 55.	A manutenção do pagamento das parcelas referentes à diferença da URV (3,17%) e também referente à vantagem de Hora Extra não encontra amparo na jurisprudência deste Tribunal de Contas, conforme explicitado nos parágrafos precedentes (itens 21 a 28) .
56.	Em vista disso, propõe-se considerar ilegal, para fim de registro, o ato inicial de concessão de pensão civil ora examinado.
CONCLUSÃO
57.	Em vista disso, propõe-se considerar ilegais, negando-lhes registro, os atos iniciais de concessão das pensões civis instituídas pelos ex-servidores Jorge Campos Tzaschel (CPF: XXX.336.459-XX) , Lumar Valmor Bertoli (CPF: XXX.835.479-XX) , Osmar Maciel (CPF: XXX.350.819-XX) , Valdete Erotides Miguel (CPF: XXX.664.409-XX) e Walmor Vitorino Coelho (CPF: XXX.210.449-XX) , em razão da manutenção do pagamento da parcela referente à diferença da URV (3,17%) e também da parcela referente à vantagem de Hora Extra, consistindo em erro na execução de provimento judicial.
	 (...) "
3.	O Ministério Público, neste ato representado pelo Procurador Marinus Eduardo De Vries Marsico, mediante sucinto parecer espelhado à peça 11, concertou em uníssono com a proposta alvitrada pela Sefip.
É o Relatório.

não há.

Procurador Marinus Eduardo De Vries Marsico.

PESSOAL. PENSÃO CIVIL. CINCO ATOS. INCLUSÃO NOS PROVENTOS DAS RUBRICAS PECUNIÁRIAS ALUSIVAS À URV 3,17% E HORA EXTRA EM DESACORDO COM A JURISPRIDÊNCIA DESTA CORTE DE CONTAS. REGISTRO AUTOMÁTICO DESSAS CONCESSÕES PELO DECURSO DO PRAZO QUINQUENAL. RESTITUIÇÃO DOS AUTOS À SEFIP PARA ADOÇÃO DE PROVIDÊNCIAS. DETERMINAÇÕES. CIÊNCIA.

PENSÃO CIVIL (PCIV)

Secretaria  de  Fiscalização de Integridade de Atos e Pagamentos de Pessoal e de Benefícios Sociais (Sefip).

Versam os presentes autos acerca das Pensões Civis de Marília Drummond Tzaschel, Eunice Santos Bertoli, Gilka Haeming Maciel, Vicente Haeming Maciel, Thiago Valdir Miguel, Valdir Hercílio Miguel e de Vera Lúcia Coelho. 	
2.	Constam dos atos de todos os pensionistas interessados, parcela relativa à diferença da URV (3,17%) , bem como alusiva à hora extra, sem as devidas absorções ao longo do tempo, cujos pagamentos estão sendo garantidos por força de decisões judiciais com trânsito em julgado. A unidade técnica propôs que as pensões civis em análise sejam consideradas ilegais, proposição a que anuiu o representante do Ministério Público. 
3.	No mérito, esta Corte de Contas tem vasta e pacífica jurisprudência firmada no sentido da irregularidade do pagamento dessas vantagens, a teor dos Acórdãos 264/2006 (Relator Ministro Valmir Campelo) , 2579/2006 (Relator Ministro Augusto Nardes) ,  e 1740/2021 (Relator Ministro Benjamin Zymler) , todos da 1ª Câmara; e 3659/2009 (Relator Ministro José Jorge) , 9175/2011 (Relator Ministro Augusto Nardes) , 2129/2021 (Relator Ministro Raimundo Carreiro) , todos da 2ª Câmara. 
4.	A despeito da correta instrução levada a cabo pela unidade técnica, outro deslinde deverá ser dado à questão. É que exsurge dos documentos constantes das peças 3/7, a informação de que os atos concessórios deram entrada nesta Corte de Contas em 10/11/2015, 2/12/2015, 30/11/2015, 1º/12/2015 e 16/3/2016, nessa ordem, portanto há mais e cinco anos, de sorte que a hipótese presente atrai o novel entendimento adotado por este Tribunal em decorrência da decisão do STF no âmbito do RE 636.553. Assim, esses atos poderão ser considerados tacitamente registrados.  
5.	Destarte, por esses fundamentos, entendo que as pensões civis instituídos em favor de Marília Drummond Tzaschel, Eunice Santos Bertoli, Gilka Haeming Maciel, Vicente Haeming Maciel, Thiago Valdir Miguel, Valdir Hercílio Miguel e Vera Lúcia Coelho, devem ser consideradas tacitamente registradas em 10/11/2020, 2/12/2020, 30/11/2020, 1º/12/2020 e 16/3/2021. Todavia, no lastro do que vem decidindo esta Corte de Contas, os autos devem ser encaminhados à Sefip para adoção das medidas com vistas à revisão de ofício, nos termos preconizados na decisão dos embargos de declaração opostos ao mencionado RE 636.553. 
            	Ex positis, divergindo da proposta alvitrada pela unidade técnica a que anuiu o representante do Ministério Público, manifesto-me por que o Tribunal aprove o acórdão que ora submeto à deliberação deste Colegiado. 
TCU, Sala das Sessões Ministro Luciano Brandão Alves de Souza, em 20 de abril de 2021.
AUGUSTO SHERMAN CAVALCANTI 
Relator